臺灣高等法院民事裁定
111年度抗字第983號

抗  告  人  華泰商業銀行股份有限公司

法定代理人  賴昭銑
訴訟代理人  劉業誠

上列抗告人因與相對人永勝自動控制股份有限公司等間清償債務
強制執行聲明異議事件，對於中華民國111年6月17日臺灣新竹地
方法院111年度執事聲字第31號裁定提起抗告，本院裁定如下：
    主  文
抗告駁回。
抗告程序費用由抗告人負擔。
    理  由
本件抗告人執臺灣臺北地方法院（下稱臺北地院）108年度司票
  字第17399號本票裁定、臺灣新竹地方法院（下稱新竹地院）1
  08年度司拍字第196號拍賣抵押物裁定及確定證明書為執行名
  義，向新竹地院聲請對相對人永勝自動控制股份有限公司、侯
  正偉（以下分稱永勝公司、侯正偉）、第三人林維德之財產為
  強制執行（案列109年度司執字第24520號），經新竹地院囑託
  臺北地院、臺灣士林地方法院、臺灣宜蘭地方法院、福建金門
  地方法院（以下分稱士林地院、宜蘭地院、金門地院）為強制
  執行，抗告人於臺北地院、士林地院、宜蘭地院、金門地院之
  強制執行程序中，依序受償新臺幣（下同）25,350元、58,700
  元、2,596,263元、1,992元，嗣新竹地院民事執行處於民國11
  1年1月6日拍賣永勝公司所有坐落新竹縣寶山鄉之不動產（下
  稱系爭不動產），經該不動產第二順位抵押權人李俊德聲明承
  受，並聲請以債權額抵繳價金，新竹地院民事執行處以抗告人
  之執行債權扣除上開受償部分進行分配，並於111年3月8日製
  作分配表（下稱系爭分配表），定於同年4月20日實行分配，
  惟抗告人於同年4月18日以該分配表未將其自宜蘭地院強制執
  行程序受償之2,596,263元（下稱系爭款項）列入分配為由，
  對系爭分配表聲明異議，經新竹地院於同年4月20日以新院玉1
  09司執武字第24520號執行命令（下稱系爭執行命令），命抗
  告人於分配期日起10內提起分配表異議之訴，並為起訴之證明
  ，抗告人對系爭執行命令聲明異議，請求撤銷該命令，並更正
  系爭分配表，經新竹地院司法事務官以裁定（處分）駁回，抗
  告人提出異議，亦經原法院裁定駁回，抗告人不服，乃抗告前
  來。
抗告意旨略以：伊公司雖自宜蘭地院強制執行程序中受償系爭
  款項2,596,263元，惟第三人游齡芳以伊公司不應優先受償為
  由，向臺北地院對伊公司提起返還不當得利訴訟（案列111年
  度訴字第1817號，下稱系爭訴訟），請求伊公司返還系爭款項
  2,596,263元，而系爭分配表以伊公司已受償上開款項，應將
  上開款項自伊公司之執行債權中扣除，然系爭訴訟若判決游齡
  芳勝訴，伊公司即未受償系爭款項，且將致參與分配之債權人
  即系爭不動產第二順位抵押權人李俊德獲有不當得利，故於系
  爭訴訟判決確定前，應將系爭款項2,596,263元列入分配，僅
  暫時保留，待系爭訴訟判決確定後再行分配，伊公司業已陳明
  系爭分配表應更正之理由及方法，並證明游齡芳已就有爭執之
  債權先行提起其他訴訟，詎新竹地院仍以系爭執行命令命伊公
  司提起分配表異議之訴，自有違誤等語。
按當事人或利害關係人，對於執行法院強制執行之命令，或對
  於執行法官、書記官、執達員實施強制執行之方法，強制執行
  時應遵守之程序，或其他侵害利益之情事，得於強制執行程序
  終結前，為聲請或聲明異議，強制執行法第12條第1項定有明
  文。又債權人或債務人對於分配表所載各債權人之債權或分配
  金額有不同意者，應於分配期日一日前，向執行法院提出書狀
  ，聲明異議；執行法院對於前條之異議認為正當，而到場之債
  務人及有利害關係之他債權人不為反對之陳述或同意者，應即
  更正分配表而為分配；異議未終結者，為異議之債權人或債務
  人，得向執行法院對為反對陳述之債權人或債務人提起分配表
  異議之訴；聲明異議人未於分配期日起十日內向執行法院為前
  二項起訴之證明者，視為撤回其異議之聲明，強制執行法第39
  條第1項、第40條第1項、第41條第1項前段、第3項前段分別定
  有明文。是債權人及債務人於分配期日全部未到場者，因無從
  於分配期日獲得同意而更正分配表，執行法院依法尚無將異議
  狀通知其他未到場之債權人或債務人之義務，而應視為不同意
  異議，由異議人依強制執行法第41條規定提起分配表異議之訴
  。經查：
㈠本件抗告人執臺北地院108年度司票字第17399號本票裁定、新
  竹地院108年度司拍字第196號拍賣抵押物裁定及確定證明書為
  執行名義，向新竹地院聲請對永勝公司、侯正偉、第三人林維
  德之財產為強制執行（案列109年度司執字第24520號），並經
  新竹地院囑託臺北地院、士林地院、宜蘭地院、金門地院為強
  制執行，而抗告人於臺北地院、士林地院、宜蘭地院、金門地
  院之強制執行程序中，依序受償25,350元、58,700元、2,596,
  263元、1,992元，嗣新竹地院民事執行處於111年1月6日拍賣
  永勝公司所有系爭不動產，經該不動產第二順位抵押權人李俊
  德聲明承受，並聲請以債權額抵繳價金，新竹地院民事執行處
  以抗告人之執行債權扣除上開受償部分進行分配，並於111年3
  月8日製作系爭分配表，定於同年4月20日實行分配等情，業經
  本院調閱新竹地院109年度司執字第24520號執行卷，核閱無訛
  ，自堪信為真正。
㈡又抗告人於111年4月18日對系爭分配表聲明異議，主張：第三
  人游齡芳已對伊提起系爭訴訟，請求伊返還系爭款項2,596,26
  3元，若游齡芳獲勝訴判決，伊即未受償系爭款項，且致參與
  分配之債權人即系爭不動產第二順位抵押權人李俊德獲有不當
  得利，故系爭分配表應將系爭款項2,596,263元列入分配，僅
  暫時保留，待系爭訴訟判決確定後再行分配等語，有民事聲明
  異議狀附於新竹地院109年度司執字第24520號執行卷可稽，經
  核係屬不同意系爭分配表所載李俊德受分配之金額，惟抗告人
  、參與分配債權人、債務人均未於分配期日到場，依前揭說明
  ，應視為不同意異議，應由抗告人提起分配表異議之訴。則新
  竹地院民事執行處未予變更系爭分配表，並以系爭執行命令命
  抗告人提起分配表異議之訴，自無不合。　
㈢至抗告人雖主張：伊業已證明游齡芳已就有爭執之債權先行提
  起系爭訴訟，自無庸另行起訴云云。惟游齡芳對抗告人提起之
  系爭訴訟，與抗告人應對李俊德提起之分配表異議之訴，兩者
  之事由及當事人均不相同，自無從以游齡芳已提起系爭訴訟，
  即認抗告人已提起分配表異議之訴。是抗告人前揭主張，並非
  可採。況游齡芳所提系爭訴訟，業經臺北地院111年度訴字第1
  817號判決駁回游齡芳之訴確定，有該判決及民事判決確定證
  明書各1件在卷可查（見本院卷第39至47頁），益證抗告人所
  提異議，尚屬無據。　
綜上所述，抗告人聲明異議，為無理由，新竹地院司法事務官
  處分駁回抗告人之異議，及原法院維持新竹地院司法事務官駁
  回抗告人異議之處分，均無不合。抗告意旨指摘原裁定不當，
  聲明廢棄，為無理由，應予駁回。
據上論結，本件抗告為無理由。依強制執行法第30條之1、民事
  訴訟法第495條之1第1項、第449條第1項、第95條、第78條，
  裁定如主文。
中　　華　　民　　國　　111 　年　　9 　　月　　30　　日
                  民事第二十三庭
                      審判長法  官  張松鈞 
                            法  官  許勻睿
                            法  官  李昆曄
正本係照原本作成。
本裁定除以適用法規顯有錯誤為理由外，不得再抗告。如提起再
抗告，應於收受送達後10日內委任律師為代理人向本院提出再抗
告狀。並繳納再抗告費新臺幣１千元。
中　　華　　民　　國　　111 　年　　10　　月　　4 　　日
　　　　　　　　　　　　　  書記官  蕭麗珍